臺灣彰化地方法院刑事裁定
111年度單禁沒字第131號
聲  請  人  臺灣彰化地方檢察署檢察官   
被      告  廖順益



上列聲請人聲請裁定沒收違禁物案件（110年度偵字第14213號、
111年度聲沒字第95號），本院裁定如下：
    主  文
聲請駁回。
    理  由
一、聲請意旨略以：臺中市政府警察局大甲分局員警於民國109
    年5月12日15時40分許，在被告廖順益之住處拘提被告到案
    ，當場扣得如附表所示之物。查被告所涉販賣第一級毒品罪
    嫌，因前案曾經判決確定，本案與前案為同一案件，為該確
    定判決效力之所及，已另為不起訴處分。本案查扣被告持有
    之第二級毒品甲基安非他命4包（總毛重4.27公克）係違禁
    物品，未經宣告沒收，爰依刑法第38條第1項、第40條第2項
    規定聲請單獨宣告沒收等語。
二、按違禁物不問屬於犯罪行為人與否，沒收之；並得單獨宣告
    沒收，刑法第38條第1項及同法第40條第2項分別定有明文。
    又刑法已將沒收修正為具獨立性之法律效果，其宣告不必然
    附隨於裁判為之，因事實上或法律上原因未能追訴犯罪行為
    人之犯罪或判決有罪者，亦得單獨宣告沒收，惟除該違禁物
    係無主物，可無庸有裁判之主體，而逕依檢察官之聲請予以
    宣告沒收外，若該違禁物與犯罪行為人有某種程度之關連，
    自仍應就該違禁物與犯罪行為人之犯行進行調查，若該違禁
    物與犯罪行為人之犯行具有關連性，即應對該犯人於裁判時
    併宣告沒收之，僅於該違禁物與犯罪行為人之犯行不具關連
    性，或因事實上或法律上原因未能追訴犯罪行為人之犯罪或
    判決有罪時，始得另行單獨宣告沒收。
三、經查：
　㈠被告因違反毒品危害防制條例案件（110年度偵字第14213號
    ），於109年5月12日15時40分許，為警持本院核發之搜索票
    至彰化縣○○鎮○○路○○巷00號被告住處執行搜索，當場扣得如
    附表所示之物。又扣案如附表編號1所示之甲基安非他命4包
    ，經送衛生福利部草屯療養院鑑驗後，該院在其所出具之鑑
    驗書上載明，透明結晶4包（總毛重4.27公克），送驗單位
    指定鑑驗透明結晶乙包 (編號4，驗餘淨重：1.7294公克)，
    而該受指定鑑驗之檢品確含有第二級毒品甲基安非他命成分
    ，有衛生福利部草屯療養院109年5月20日草療鑑字第109050
    0295號鑑驗書在卷可佐，堪認該包透明結晶 (編號4）確係
    毒品危害防制條例第2條第2項第2款所列之第二級毒品，係
    屬違禁物無誤。至於其餘扣案之透明結晶3包，因未經鑑驗
    ，是否確含第二級毒品甲基安非他命成分顯屬不明，不能逕
    認為屬違禁物，是聲請人就此部分聲請單獨宣告沒收，於法
    尚有未合，應予駁回。
　㈡又被告因販賣第一級毒品海洛因案件經檢察官提起公訴（109
    年度偵字第5493號），業經本院以109年度訴字第567號判決
    被告有罪部分為有期徒刑15年6月，其餘被訴部分無罪，上
    訴後經臺灣高等法院臺中分院以109年度上訴字第2911號判
    決上訴駁回，無罪部分先行確定，其餘部分嗣經被告上訴，
    再經最高法院以110年度台上字第5491號判決上訴駁回確定
    ，而就扣案如附表編號1所示之甲基安非他命4包部分，上開
    判決已敘明並無證據顯示與本案販毒犯行有何關聯，而未諭
    知沒收（銷燬）；又檢察官主張被告本次查獲涉犯販賣第一
    級毒品案件(即臺灣彰化地方檢察署110年度偵字第14213號)
    ，經核與上開案件屬同一行為，即為同一案件，為上開確定
    判決效力所及，故於110年12月8日經檢察官為不起訴處分等
    情，有上開判決、不起訴處分書及臺灣高等法院被告前案紀
    錄表在卷可查。
　㈢本院審酌扣案之甲基安非他命1包（編號4），顯與上開不起
    訴處分書所指被告涉嫌販賣第一級毒品犯行無關，非屬該不
    起訴處分效力所及之範圍。從而，被告持有上開甲基安非他
    命之行為，是否仍存有未經追訴處罰之犯行，檢察官是否已
    予釐清，是否已為任何處置，均未見檢察官於本件聲請書中
    加以說明，故檢察官以上揭理由聲請就該扣案之甲基安非他
    命1包（編號4）單獨沒收，顯然於法未合。準此，聲請人就
    此部分聲請亦無理由，應予駁回。
四、依刑事訴訟法第455條之36第1項前段規定，裁定如主文。
中　　華　　民　　國　　111 　年　　5　 　月　　3 　　日
                  刑事第六庭    法  官  吳永梁
以上正本證明與原本無異。
如不服本裁定，應於裁定送達後五日內向本院提出抗告狀(須附
繕本 )。
中　　華　　民　　國　　111 　年　　5 　　月　　3 　　日
                                書記官  黃碧珊　　　
附表：　　
編號 　　　　　　　　扣押物品及數量  1 甲基安非他命4包  備註： 透明結晶4包（總毛重4.27公克），送驗單位指定鑑驗透明結晶乙包 (編號4，驗餘淨重：1.7294公克)，該受指定鑑驗之檢品確含有第二級毒品甲基安非他命成分，有衛生福利部草屯療養院109年5月20日草療鑑字第1090500295號鑑驗書可佐。  2 海洛因3包  3 行動電話1支  4 塑膠吸食管1支  5 注射針筒11支  6 酒精棉片14片  7 注射用水6瓶  8 塑膠鏟子2支  9 分裝袋2包  10 電子磅秤1台